【裁判字號】    99,審訴,3306
【裁判日期】    991216
【裁判案由】    毒品危害防制條例
【裁判全文】
臺灣高雄地方法院刑事判決            99年度審訴字第3306號
公  訴  人  臺灣高雄地方法院檢察署檢察官
被      告  林昌政
上列被告因違反毒品危害防制條例案件，經檢察官提起公訴（99
年度毒偵字第4570、5634號），本院合併審理，嗣因被告就被訴
事實為有罪陳述，經本院告知簡式審判程序意旨並聽取公訴人及
被告之意見後，本院合議庭裁定由受命法官獨任依簡式審判程序
審理，判決如下：
    主  文
林昌政施用第一級毒品，累犯，處有期徒刑壹年肆月。扣案之注
射針筒肆支、吸管伍支及夾鏈袋貳個，均沒收；又施用第二級毒
品，累犯，處有期徒刑捌月；又施用第一級毒品，累犯，處有期
徒刑壹年肆月；又施用第二級毒品，累犯，處有期徒刑捌月。應
執行有期徒刑參年拾月。扣案之注射針筒肆支、吸管伍支及夾鏈
袋貳個，均沒收。
    事  實
一、林昌政前於民國89年間因施用毒品案件，經本院以89年度毒
    聲字第6895號裁定送觀察、勒戒後，因認無繼續施用毒品之
    傾向，於89年9 月15日執行完畢出所，並由臺灣高雄地方法
    院檢察署（下稱高雄地檢署）檢察官以89年度毒偵字第6018
    號為不起訴處分確定。又於90年間因施用毒品案件，經本院
    以90年度毒聲字第146 號裁定送觀察、勒戒後，因認無繼續
    施用毒品之傾向，於90年4 月26日執行完畢出所，並由臺灣
    高雄地檢署檢察官以90年度毒偵字第1665號為不起訴處分確
    定。再因施用毒品案件，經本院以91年度毒聲字第3316號裁
    定令入戒治處所施以強制戒治，因認無繼續施用毒品傾向，
    以92年度毒聲字第2352號裁定停止戒治並付保護管束，嗣因
    再度施用毒品，經本院92年度毒聲字第5297號裁定撤銷停止
    戒治，令入戒治處所施以強制戒治，並經高雄地檢署檢察官
    提起公訴，經本院以91年度訴字第1746號判處應執行有期徒
    刑1 年2 月，嗣經林昌政撤回上訴確定，經減刑及定應執行
    刑為有期徒刑7 月（下稱(一)罪）；又因施用毒品案件，經本
    院分別以92年度訴字第2432號、92年度簡字第3641號各判處
    有期徒刑10月、10月、6 月，並經減刑及定應執行刑為有期
    徒刑11月（下稱(二)罪）；又因施用毒品及竊盜案件，經臺灣
    高等法院高雄分院以95年度上訴字第1077號及本院以96年度
    簡字第6417號分別判處有期徒刑10月、5 月、4 月確定，經
    減刑及定應執行刑為有期徒刑8 月（下稱(三)罪）；又因施用
    毒品及竊盜案件，經本院以95年度訴字第3355號、96年度簡
    字第1175號、96年度易字第1072號分別判處有期徒刑1 年2
    月、5 月、6 月、8 月，經減刑及定應執行刑為有期徒刑1
    年2 月又15日（下稱(四)罪）。上開(一)(二)(三)(四)罪接續執行，於
    98年4 月21日假釋出監並付保護管束，於98年5 月6 日保護
    管束期滿，假釋未經撤銷執行完畢。
二、林昌政猶不知悔改，復基於施用第一級、第二級毒品之犯意
    ，分別為下列行為：
  (一)於99年7 月16日凌晨零時許（起訴書誤載為晚間12時許），
    在其位於高雄縣旗山鎮○○○路220 巷9 弄11號住處內，先
    以將第一級毒品海洛因摻水置於針筒內注射之方式，施用海
    洛因1 次後，又以將第二級毒品甲基安非他命置於玻璃球內
    燒烤之方式，施用甲基安非他命1 次。嗣於99年7 月16日下
    午下午2 時10分許，林昌政因涉犯竊盜案件，經警方帶同前
    往上址執行搜索，在其女友洪玉鈴之手提袋內，扣得林昌政
    所有委託洪玉鈴丟棄之注射針筒4 支、吸管5 支及夾鏈袋2
    個，經其同意採尿送驗後，結果呈嗎啡、甲基安非他命陽性
    反應，始悉上情。
  (二)於99年8 月15日上午8 時許，在上開住處內，先以將海洛因
    摻水置於針筒內注射之方式，施用海洛因1 次後，又以將甲
    基安非他命置於玻璃球內燒烤之方式，施用甲基安非他命1
    次。嗣於99年8 月17日凌晨零時10分許，在高雄縣旗山鎮鼓
    山國小側門前，因形跡可疑為警盤查，發現其為毒品列管人
    口，且手臂上有明顯注射針孔痕跡，經其同意採尿送驗後，
    結果呈嗎啡、甲基安非他命陽性反應，始悉上情。
三、案經高雄縣政府警察局旗山分局移送臺灣高雄地方法院檢察
    署檢察官偵查起訴。
    理  由
一、本件被告林昌政所犯均係死刑、無期徒刑、最輕本刑為3 年
    以上有期徒刑以外之罪，其於審判程序中就被訴事實為有罪
    之陳述，經法官告知簡式審判程序之旨，並聽取公訴人及被
    告之意見後，經本院合議庭裁定由受命法官獨任進行簡式審
    判程序。又本件卷內之證據調查，依同法第273條之2規定，
    不受第159條第1項關於傳聞法則規定之限制，依法均有證據
    能力，合先敘明。
二、上揭犯罪事實業據被告坦承不諱，且被告為警二次查獲後，
    經採其尿液送驗結果，均呈現嗎啡、甲基安非他命陽性反應
    ，有高雄縣政府警察局旗山分局毒品危害防制條例案件嫌犯
    代號與真實姓名對照表、臺灣檢驗科技股份有限公司濫用藥
    物實驗室- 高雄99年7 月28日第KH/2010/00000000號濫用藥
    物尿液檢驗報告、高雄縣政府警察局旗山分局毒品危害防制
    條例案件嫌犯代號與真實姓名對照表、臺灣檢驗科技股份有
    限公司濫用藥物實驗室- 高雄99年9 月2 日第KH/2010/0000
    0000號濫用藥物尿液檢驗報告各1 份在卷可稽（見偵一卷第
    17、47頁、警卷第4 、6 頁），綜上所述，足見被告之任意
    性自白均與事實相符，得為認定被告犯罪之依據。是以，被
    告上開施用第一、二級毒品之犯行，均堪以認定。
三、按海洛因及甲基安非他命分別係毒品危害防制條例第2 條第
    2 項第1 款、第2 款所稱之第一、二級毒品，依法不得持有
    、施用。次按毒品危害防制條例於92年7 月9 日修正公布，
    自93年1 月9 日施行，其中第20條、第23條將施用毒品之刑
    事處遇程序，區分為「初犯」及「5 年內再犯」、「5 年後
    再犯」。依其立法理由之說明：「初犯」，經觀察、勒戒或
    強制戒治後，應為不起訴處分或不付審理之裁定；經觀察、
    勒戒或強制戒治執行完畢釋放後，「5 年內再犯」者，因其
    再犯率甚高，原實施之觀察、勒戒及強制戒治既已無法收其
    實效，爰依法追訴或裁定交付審理。至於經觀察、勒戒或強
    制戒治執行完畢釋放後，「5 年後再犯」者，前所實施之觀
    察、勒戒或強制戒治已足以遮斷其施用毒品之毒癮，為期自
    新及協助其斷除毒癮，仍適用「初犯」規定，先經觀察、勒
    戒或強制戒治之程序。從而依修正後之規定，僅限於「初犯
    」及「5 年後再犯」二種情形，始應先經觀察、勒戒或強制
    戒治程序。倘被告於5 年內已再犯，經依法追訴處罰，縱其
    第3 次（或第3 次以上）再度施用毒品之時間，在初犯經觀
    察、勒戒或強制戒治執行完畢釋放5 年以後，已不合於「5
    年後再犯」之規定，且因已於「5 年內再犯」，顯見其再犯
    率甚高，原實施觀察、勒戒或強制戒治，已無法收其實效，
    即應依該條例第10條處罰（最高法院95年度第7 次刑事庭會
    議決議參照）。查本件被告有如事實欄所載，受觀察、勒戒
    執行完畢後5 年內，又再犯施用毒品案件，經本院以91年度
    訴字第1746號判處應執行有期徒刑1 年2 月確定之事實，有
    臺灣高等法院被告前案紀錄表1 份在卷可憑，足認其再犯率
    甚高，原實施觀察勒戒程序，顯無法遮斷其毒癮而收其實效
    ，是被告雖係於上開觀察、勒戒執行完畢釋放5 年後再犯本
    罪，然其前次所犯本院91年訴字第1746號施用毒品案件，係
    在上開觀察、勒戒執行完畢釋放後5 年內所為，而屬「5 年
    內再犯」之情形，揆諸前揭最高法院決議意旨，被告自應依
    該條例第10條之規定予以追訴處罰。從而，本件事證明確，
    被告涉犯毒品危害防制條例第10條第1 項、第2 項之罪，應
    堪認定。
四、核被告所為，係犯毒品危害防制條例第10條第1 項、第2 項
    之施用第一級、第二級毒品罪。其為施用而持有第一級毒品
    海洛因及第二級毒品甲基安非他命之低度行為，應為其施用
    之高度行為所吸收，均不另論罪。被告先後四次施用毒品之
    行為，犯意各別，行為互殊，應予分論併罰。被告有如事實
    欄所載，受有期徒刑執行完畢之事實，有上開臺灣高等法院
    被告前案紀錄表在卷可參，其受徒刑之執行完畢，5 年內故
    意再犯此四件有期徒刑以上之罪，均為累犯，應各依刑法第
    47條第1 項規定，加重其刑。爰審酌被告前因違反毒品危害
    防制條例案件，經觀察、勒戒及刑之執行後，仍未能徹底戒
    絕毒品，再犯此四件施用毒品罪，顯見其毫無戒毒悔改之意
    ，且其施用毒品造成家庭負擔，對於國家、社會有潛在之危
    險及影響，行為實有不該，惟念被告於本院審理時尚能坦承
    犯行，犯後態度尚可，且其施用毒品，戕害一己之身體健康
    ，，並考量其犯罪動機、目的、所生危害，及自稱高職畢業
    、羈押之前從事養豬工作、月薪新臺幣約2 萬元等一切情狀
    （見本院一卷第75頁），分別量處如主文所示之刑，並定其
    應執行之刑，以示懲儆。又扣案之注射針筒4 支、吸管5 支
    、夾鏈袋2 個，均為被告所有，供其施用海洛因所用之物，
    業據被告陳明在卷（見偵一卷第4 頁、本院一卷第72頁），
    爰均依刑法第38條第1 項第2 款規定宣告沒收。
據上論斷，應依刑事訴訟法第299 條第1 項前段、第273 條之1
第1 項，毒品危害防制條例第10條第1 項、第2 項，刑法第11條
前段、第47條第1 項、第51條第5 款、第38條第1 項第2 款，判
決如主文。
本案經檢察官王兆琳到庭執行職務。
中    華    民    國    99    年    12    月    16    日
                      刑事第十庭      法  官  周佳佩
以上正本證明與原本無異。
如不服本判決應於收受判決後10日內向本院提出上訴書狀，並應
敘述具體理由。其未敘述上訴理由者，應於上訴期間屆滿後20日
內向本院補提理由書(均須按他造當事人之人數附繕本)「切勿逕
送上級法院」。
中    華    民    國    99    年    12    月    16    日
                                      書記官  李承悌
附錄本案論罪科刑法條：
毒品危害防制條例第10條
施用第一級毒品者，處6 月以上5 年以下有期徒刑。
施用第二級毒品者，處3 年以下有期徒刑。

司法院資訊處製作；財團法人民間司法改革基金會備份。
